最高法院刑事判決　　　　　　九十四年度台上字第五六八一號
　　上　訴　人　甲○○
　　　　　　　　　　　　在押.
上列上訴人因違反毒品危害防制條例案件，不服台灣高等法院台
中分院中華民國九十四年六月二十九日第二審判決（九十三年度
上重訴字第五五號，起訴案號：台灣台中地方法院檢察署九十三
年度偵字第六一四二號），提起上訴，本院判決如下：
    主  文
原判決撤銷，發回台灣高等法院台中分院。
    理  由
本件原判決撤銷第一審關於上訴人甲○○之科刑判決，改判仍論
處上訴人以連續販賣第一級毒品、販賣第二級毒品未遂、連續轉
讓第一級毒品等罪刑，固非無見。
惟查：（一）犯毒品危害防制條例第四條第一項至第四項、第五
條第一項至第四項前段、第六條第一項至第四項、第七條第一項
至第四項、第八條第一項至第四項、第十條或第十一條第一項、
第二項之罪，供出毒品來源，因而破獲者，得減輕其刑，為同條
例第十七條所明定。其立法用意，旨在鼓勵被告供出其所販賣、
轉讓、施用、持有之毒品來源，俾使調查或偵查犯罪之公務員得
據以追究出其前手而破獲，以澈底清除毒品氾濫。卷查上訴人自
警局初詢以迄於偵、審中，已多次明白指稱其持有之第一級毒品
海洛因係購自於姚秋源（見偵字第六一四二號卷第二七、一○六
頁，第一審卷第一八頁），並供陳台灣彰化地方法院檢察署檢察
官於偵辦姚秋源毒品一案，曾借提伊到庭指證姚秋源即是其毒品
之來源等語。稽之上開檢察署確曾因偵辦該署九十三年度偵字第
二一一八號毒品危害防制條例一案，函洽原審同意於民國九十四
年三月四日上午提解訊問上訴人之情形（見原審卷第六九頁），
上訴人所述，似非無憑。則姚秋源所涉犯之毒品一案，是否即係
因上訴人之供出，而擴大偵破其供應第一級毒品海洛因之他案，
此攸關上訴人得否據邀減刑寬典之法律適用，自有深入查證之必
要。原審就此未經調查審認，難謂適法。（二）刑事訴訟法第一
百五十九條之二所謂「具有較可信之特別情況」，係指證人於檢
察事務官、司法警察官或司法警察調查中所為之陳述，與審判中
不符，而其先前之陳述，從客觀上之環境或條件等情況加以觀察
，有足以取代審判中反對詰問之可信性保證者而言。證人所為之
先前陳述，相較於審判中之陳述，是否具有更可信之特別情況，
應依其陳述時外部之客觀情況，綜合比較判斷之，不得僅以證人
之先前陳述與案發時間接近，記憶清晰為由，遽認有證據能力，
此與籠統之所謂「案重初供」者迥然不同；否則，警詢中之陳述
恆較於審判中接近案發時間，無異直接容許證人在警詢中之陳述
為證據，剝奪被告在審判中詰問證人之權利，有悖於直接審理主
義及言詞審理主義，影響程序正義之實現。原判決以證人陳均騰
在警詢時所為之陳述，因距離案發時間較近，記憶較深刻清晰，
較少利益衡量或不當外力介入，所為之陳述應較審判中事後翻異
之詞為可信，認其警詢之陳述應屬具有可信之特別情況（見原判
決第九頁第三至五行、第八行），揆之上開說明，即嫌欠洽。矧
查證人陳均騰於檢察官主詰問：「為何警詢時告訴警察你是用新
台幣（下同）五百元向甲○○購買海洛因一包？」，答稱：「是
警察教我這樣講的。」，辯護人反詰問：「被警抓到時警察是否
有一定要你供稱毒品來源？」，則據答：「有。」等語（見第一
審卷第六五、六六頁）。如果所供無訛，似難認陳均騰在警局所
為之陳述，未受污染，且無不當外力介入，而得以代替其於審判
中之反對詰問。原判決此部分之論斷與卷存證據資料不合，亦有
證據上理由矛盾之違誤。（三）毒品危害防制條例第二條第二項
規定，毒品依其成癮性、濫用性及對社會危害性分為四級，復於
同條例第四條就販賣不同品項之毒品，依構成要件不同，分別定
其處罰，即販賣不同品項之毒品之行為，並無高低度行為之可言
。依原判決認定之事實，上訴人於九十三年三月七日下午三時三
十九分，以其所有之0000000000號行動電話與陳家星所使用之00
-00000000 號電話聯絡，約定由上訴人販賣五百元之第二級毒品
安非他命予陳家星，嗣陳家星抵達上訴人住處欲取貨時，因上訴
人無安非他命可交付，遂改買同價額之第一級毒品海洛因，並銀
貨兩訖等情，倘若無訛，則上訴人是否另行起意販賣第一級毒品
海洛因，即待研求。原判決以「上訴人與陳家星原先已達成販賣
第二級毒品安非他命之犯意後，於行為進行中，將原先販賣第二
級毒品安非他命之犯意升高為販賣第一級毒品海洛因之犯意，其
販賣第二級毒品安非他命之低度行為，已為販賣第一級毒品海洛
因之高度行為所取代，應僅論販賣第一級毒品罪即已足，不另論
販賣第二級毒品未遂罪。檢察官認此部分之犯行除犯販賣第一級
毒品罪外，尚另犯販賣第二級毒品未遂罪，自有未洽。」等旨（
見原判決第十一頁第二至九行），有適用法則不當之違誤，且置
已起訴之販賣第二級毒品未遂部分之事實不論，併有已受請求之
事項未為判決之違誤。以上或為上訴意旨所指摘，或為本院得依
職權調查之事項，應認原判決有發回更審之原因。原判決不另諭
知無罪部分，因公訴意旨認與論罪部分，有連續犯之裁判上一罪
關係，基於審判不可分原則，應併予發回，附此敘明。
據上論結，應依刑事訴訟法第三百九十七條、第四百零一條，判
決如主文。
中　　華　　民　　國　九十四　年　　十　　月　 十三 　日
                      最高法院刑事第八庭
                          審判長法官  呂　潮　澤
                                法官  吳　昆　仁
                                法官  孫　增　同
                                法官  趙　文　淵
                                法官  吳　　　燦
      本件正本證明與原本無異
                                      書  記  官
中　　華　　民　　國　九十四　年　　十　　月　 十八 　日
                                                      Ｋ
